【裁判字號】    89,上訴,2663
【裁判日期】    900430
【裁判案由】    偽造文書
【裁判全文】
臺灣高等法院刑事判決                          八十九年度上訴字第二六六三號
    上  訴  人  臺灣臺北地方法院檢察署檢察官
    被      告  甲○○
    選任辯護人  葉繼學
右上訴人因被告偽造文書等案件，不服臺北臺灣地方法院八十八年度訴字第一五二八
號，中華民國八十九年七月十日第一審判決（起訴案號：臺灣臺北地方法院檢察署八
十八年度偵字第五八四二號）提起上訴，本院判決如左：
    主  文
上訴駁回。
    理  由
一、公訴意旨如附件起訴書所載。
二、按犯罪事實應依證據認定之，無證據不得推定其犯罪事實；另不能證明被告犯罪
    者，應諭知無罪之判決，刑事訴訟法第二百六十八條、第一百五十四條、第三百
    零一條第一項分別定有明文。
三、訊據被告甲○○固承認曾買得車牌號碼ＭＶ－八六一六號及ＡＶ－六○六三號系
    小客車，且於八十八年二月十二日向台北市監理處領用車牌號碼ＤＮ－五○四○
    號牌照，然否認有何偽造文書犯行，辯稱：其係用拍賣買得之點交車即車牌號碼
    ＭＶ－八六一六號自小客車之車身，廢棄車即車牌號碼ＡＶ－六○六三號自小客
    車之引擎，即使用車牌號碼ＡＶ－六○六三號自小客車之證件，申請車牌號碼Ｄ
    Ｎ－五○四○號自小客車之牌照，並無將車牌號碼ＡＶ－六○六三號之車身號碼
    偽刻成ＭＶ－八六一六號之車身號碼等語。經查：
（一）車牌號碼ＡＶ－六○六三號自小客車為被告先前向建榮空調有限公司（負責人
      為洪春勇）所購得，被告並於八十八年一月間經由法院拍賣買得與上開ＡＶ－
      六○六三號自小客車相同車型廠牌之車牌號碼ＭＶ－八六一六號自小客車，嗣
      後被告於八十八年一月七日先將車牌號碼ＡＶ－六○六三號自小客車牌照辦理
      繳銷牌照登記，復利用不知情之工人乙○○（乙○○部分業經不起訴處分），
      將車牌號碼ＭＶ－八六一六號自小客車車身（車身號碼ＫＦ１─七四六一一四
      號），組裝車牌號碼ＡＶ－六○六三號引擎（引擎號碼：５Ｋ0000000
      號），並於八十八年二月十二日，以ＡＶ－六０六三號自小客車已修復為由，
      有向臺北市監理處再重新登檢領用ＤＮ－五○四○號牌照等情，為被告所自承
      ，並有臺北市監理處八十九三月十六日北市監三字第八九六○七七六一○○號
      函附卷可稽。該ＤＮ－五○四○號牌照車輛之車身號碼為何，係屬何車輛之車
      身號碼，經本院囑託內政部警政署刑事警察局鑑驗結果，認該車現有引擎號碼
      為５Ｋ0000000，其車身號碼為ＫＦ0－000000，經以丙酮擦拭
      ，油漆容易去除，曾噴漆處理，在經研磨、電解腐蝕法重現結果，未發現潛存
      文字；又該車輛之車身號碼是否切割他車輛之車身號碼焊接而成，再囑託該局
      鑑定結果，未發現該號碼台處有切割、焊接情形分別有該局八十九年十二月十
      二日（八九）刑鑑字第一八七六０九號函及檢附之照片六張暨九十年三月二十
      八日（九十）刑鑑字第三二七八四號函及照片十一張附卷可據（見本院卷第七
      十三頁至第七十六頁、第一三三頁至第一三八頁），足見被告雖將車牌號碼Ｍ
      Ｖ－八六一六號自小客車車身（車身號碼ＫＦ１─七四六一一四號），組裝車
      牌號碼ＡＶ－六○六三號引擎（引擎號碼：５Ｋ0000000號，被告係使
      用車牌號碼ＭＶ－八六一六號自小客車車身（車身號碼ＫＦ１─七四六一一四
      號）無訛，惟並無將車牌號碼ＡＶ－六○六三號之車身號碼偽刻成ＭＶ－八六
      一六號之車身號碼或將車牌號碼ＭＶ－八六一六號之車身號碼偽刻成ＡＶ－六
      ○六三號之之車身號碼，亦無切割他車輛之車身號碼焊接而成之情事，被告辯
      稱：並未偽造、變造上開車牌號碼ＭＶ－八六一六號及ＡＶ－六○六三號車體
      之車身號碼再重新登檢領用ＤＮ－五○四○號牌照乙節，應屬可信。公訴意旨
      雖亦認被告偽造車身號碼，以便重新申請牌照，然卻認被告係將車牌號碼ＡＶ
      〡六０六三號之車身號碼塗銷，將車身號碼偽刻為車牌號碼ＭＶ〡八六一六號
      之車身號碼，且係使用車牌號碼ＭＶ〡八六一六號之引擎重新組裝車輛云云，
      顯有誤會。
（二）復按「刑法第二百十四條所謂使公務員登載不實事項於公文書罪，須一經他人
      之聲明或申報，公務員即有登載之義務，並依其所為之聲明或申報予以登載，
      而屬不實之事項者，始足構成，若其所為聲明或申報，公務員尚須為實質之審
      查，以判斷其真實與否，始得為一定之記載者，即非本罪所稱之使公務員登載
      不實」，最高法院七十三年度台上字第一七一○號著有判例足資參照。查本件
      臺北市監理處所發給之自小客車新領牌照登記書、行車執照等資料，其上所載
      之引擎號碼及車身號碼，是否經臺北市監理處之實質審查，乃是否構成使公務
      員登載不實之關鍵。經本院函詢臺北市監理處復稱：依據「道路交通安全規則
      」第三十九條第一項第一款規定：汽車申領牌照檢驗時，引擎或車身號碼應與
      來歷憑證相符。即於汽車新領牌照時，視車輛出廠證明是否有車身號碼之登載
      而定。若有登載車身號碼，則檢驗時須查核車身號碼是否與登載相符；反之，
      則無須查核車身號碼等語，有臺北市監理處八十九年十一月八日北市監三字第
      八九六三四二九三○○號函附卷可稽（見本院卷第六十八頁、第六十九頁）。
      由此足見臺北市監理處查核車身號碼是否與申領牌照檢驗時之車輛實際相符，
      需作實質之比對審查，要無疑義。查已辦妥繳銷牌照登記之車輛不得組裝其他
      車輛之車身或引擎，重新申領牌照之事實，有臺北市監理處北市監三字第八九
      六一三七九七○○號函在卷可佐。本件被告以車牌號碼ＭＶ－八六一六號自小
      客車車身（車身號碼ＫＦ１─七四六一一四號），利用不知情之證人乙○○組
      裝車牌號碼ＡＶ－六○六三號引擎（引擎號碼：５Ｋ0000000號），再
      沿用原先業已繳銷牌照之ＡＶ－六○六三號自小客車文件，重新申請牌照，使
      臺北市監理處承辦人員審核時不知該車車身號碼與所提ＡＶ－六○六三號車輛
      之證件不符，實為拼裝車，誤認該車即係原車牌號碼ＡＶ－六○六三號自小客
      車，符合重新發放牌照之規定，因而核發ＤＮ－五○四○號牌照予被告，亦即
      新領車牌號碼ＤＮ－五○四○號等自小客車應使用車牌號碼ＡＶ－六○六三號
      車輛之引擎及車身（車身號碼ＫＦ１─七五○一二七號）為登記，卻使用車牌
      號碼ＡＶ－六○六三號車輛之引擎及車牌號碼ＭＶ－八六一六號車輛之車身（
      車身號碼ＫＦ１─七四六一一四號）等情事，業據被告於警訊時坦承（見偵查
      卷第十二頁），並經證人乙○○證述無誤（見偵查卷第十五頁反面、第十六頁
      ），復有車牌號碼ＡＶ－六○六三號車身（引擎已取下，見偵查卷第三十五頁
      ）、車牌號碼ＤＮ－五○四○號之引擎號碼照片（見偵查卷第三十五頁）、車
      牌號碼ＭＶ－八六一六號、ＡＶ－六○六三號、ＤＮ－五○四○號等自小客車
      新領牌照登記書、行車執照等車籍資料在卷足憑，其新領牌照顯與規定不合，
      惟揆諸上開判例意旨，核與刑法第二百十四條所謂使公務員登載不實事項於公
      文書罪之構成要件不該當，要無以該罪相繩之餘地。
四、此外，復查無其他積極證據足以證明被告告有何偽造、變造車身號碼或使公務員
    登載不實之犯行，自應為被告無罪之諭知。原審諭知被告無罪，理由雖有不同，
    其結果則無二致。公訴人據以上訴為無理由，應予以駁回。
據上論斷，應依刑事訴訟法第三百六十八條，判決如主文。
本案經檢察官李金定到庭執行職務。
中    華    民    國      九十    年        四      月        三十      日
                              臺灣高等法院刑事第二十二庭
                                  審判長法  官  許  正  順
                                        法  官  林  明  俊
                                        法  官  邱  同  印
右正本證明與原本無異。
如不服本判決應於收受送達後十日內向本院提出上訴書狀，其未敘述上訴之理由者並
得於提起上訴後十日內向本院補提理由書（均須按他造當事人之人數附繕本）。
                                        書記官  莊  昭  樹
中    華    民    國      九十    年       五       月        一        日


司法院資訊處製作；財團法人民間司法改革基金會備份。
